【裁判字號】    99,聲,981
【裁判日期】    990430
【裁判案由】    聲明異議
【裁判全文】
臺灣板橋地方法院刑事裁定               99年度聲字第981號
聲明異議人  甲○○
即受 刑 人
上列聲明人因毒品危害防制條例等案件，對於臺灣士林地方法院
檢察署檢察官98年8月18日98年度執更助丙字第138號執行指揮聲
明異議，本院裁定如下：
    主  文
臺灣士林地方法院檢察署檢察官以中華民國98年8 月18日98年度
執更助丙字第138 號執行指揮書所為「羈押及折抵日數：羈押自
97年9 月15日至97年10月16日止共計32日折抵刑期」之指揮命令
應予撤銷。
    理  由
一、聲明異議意旨略以：異議人甲○○於民國97年3 月13日因施
    用毒品等案件，經本院以97年度毒聲更字第19號裁定送觀察
    、勒戒，於98年1 月27日入臺北看守所觀察、勒戒，嗣經認
    定有繼續施用之傾向，另由臺灣板橋地方法院檢察署檢察官
    聲請強制戒治，經本院以98年度毒聲字第316 號裁定駁回聲
    請，於同年3 月18日出所，該次犯行經臺灣板橋地方法院檢
    察署檢察官提起公訴，並經本院以98年度訴字第1291號判決
    分別判處有期徒刑7 月、3 月、3 月，應執行有期徒刑1 年
    確定，該觀察、勒戒日數應折抵刑期，惟執行檢察官不察，
    未將觀察、勒戒日數折抵刑期，請求撤銷檢察官之執行指揮
    云云，爰依刑事訴訟法第484 條之規定提出聲明異議。
二、按經本案裁定羈押，同時觀察勒戒者，可折抵同一犯罪事實
    之刑期，舉重明輕，其未經裁定本案羈押，而於偵審期間為
    拘束人身自由之觀察勒戒期間，若未能折抵同一犯罪事實之
    刑期，顯失公允。又依毒品危害防制條例第20條規定，觀察
    勒戒及戒治之執行目的，乃對於初犯或5 年後再犯者予以不
    起訴處分或為不付審理之裁定。再者，因法院觀察勒戒裁定
    之誤，造成被告就同一犯罪事實為兩罰（拘束人身自由之觀
    察勒戒與有罪判決），則因法院裁定之誤，使其拘束自由期
    間無法折抵刑期，實有違法律之公平原則。另因觀察勒戒與
    感訓處分同屬應先於徒刑執行之保安處分，則應比照感訓處
    分可互相折抵之規定，並參考刑法第46條第2 項規定之立法
    意旨，羈押期間可折抵拘束人身自由之保障處分之精神，對
    偵審期間之拘束人身自由之保安處分，應可折抵同一犯罪事
    實之有期徒刑，較符合公平原則（法務部96年7 月3 日法檢
    字第0960802399號函意旨可資參照）。
三、經查：
  (一)本件異議人前因施用毒品案件，經臺灣臺北地方法院以88年
    度毒聲字第966 號裁定送勒戒處所觀察、勒戒後，認無繼續
    施用毒品之傾向，於88年6 月23日執行完畢出所，並經臺灣
    臺北地方法院檢察署檢察官以88年度偵字第6719號為不起訴
    處分確定；又於89年間因施用毒品案件，經同法院以89年度
    毒聲字第623 號裁定送勒戒處所觀察、勒戒後，認無繼續施
    用毒品之傾向，於89年3 月16日執行完畢出所，並經臺灣臺
    北地方法院檢察署檢察官以89年度毒偵字第952 號為不起訴
    處分確定；復於90年間因施用毒品犯行，經臺灣臺北地方法
    院檢察署檢察官聲請強制戒治及提起公訴，嗣經臺灣臺北地
    方法院以90年度毒聲字第2219號裁定令入戒治處所施以強制
    戒治1 年，後因戒治成效良好，經同法院以91年度毒聲字第
    1420號裁定停止戒治，所餘戒治期間付保護管束，然在停止
    戒治保護管束期間內，因違反保護管束應遵守事項情節重大
    ，再經同法院以91年度毒聲字第1420號裁定撤銷停止戒治，
    令入戒治處所施以強制戒治，嗣於93年1 月9 日因法律修正
    停止強制戒治而釋放，另提起公訴部分則經同法院以90年度
    簡字第3585號判處有期徒刑6 月確定，復於97年3 月13日再
    因施用毒品案件，經本院以97年度毒聲更字第19號裁定送觀
    察、勒戒後，於98年1 月27日入勒戒處所執行，嗣因檢察官
    認受刑人因有繼續施用傾向，向本院聲請強制戒治，經本院
    以98年度毒聲字第316 號裁定，認受刑人於97年3 月13日施
    用毒品之犯行，非屬毒品危害防制條例第20條第3 項所規定
    之「5 年後再犯」之情形，應依法追訴處罰，而不允施以觀
    察、勒戒為由，駁回聲請，於98年3 月18日勒戒出所（合計
    執行50日），並由檢察官依法起訴，經本院以98年度訴字第
    1291號判決分別判處有期徒刑7 月、3 月、3 月，應執行有
    期徒刑10月確定，此有本院97年毒聲更字第19號及98年毒聲
    字第316 號裁定各1 份、及臺灣高等法院被告前案紀錄表1
    份在卷可稽，足見本院97年度毒更聲字第19號，認受刑人應
    送勒戒所施以觀察、勒戒處分之裁定，於法未合。然確定裁
    判有所謂形式確定力之效力，意即裁判一經確定即不得再聲
    明不服之效力，故異議人針對前開確定裁定，已不得以通常
    救濟途徑聲明不服，適本院受理異議人聲明異議案件時，前
    開觀察勒戒裁定之形式確定力仍存在，故於受刑人依循特別
    救濟（非常上訴、再審程序）途徑以資救濟前，本院縱認前
    開裁定有違誤，亦須予以尊重。
  (二)惟查，本件屬五年後3 犯施用毒品之案件，原應逕行追訴處
    罰，本院卻以97年度毒更聲字第19號准予觀察、勒戒，於98
    年1 月27日令聲請人入勒戒處所觀察、勒戒，嗣本院以98年
    度毒聲字第316 號裁定駁回強制戒治之聲請後，聲請人始於
    同年3 月18日勒戒出所（合計執行50日），而此等執行既屬
    判決確定前拘束人身自由之強制處分，且因法院觀察勒戒裁
    定之誤，造成被告就同一犯罪事實為兩罰（拘束人身自由之
    觀察勒戒與有罪判決），則因法院裁定之誤，使其拘束自由
    期間無法折抵刑期，實有違法律之公平原則，況因觀察勒戒
    與感訓處分同屬應先於徒刑執行之保安處分，則比照感訓處
    分可互相折抵之規定，並參考刑法第46條之立法意旨，對異
    議人誤為觀察勒戒之拘束人身自由保安處分，自應折抵同一
    犯罪事實之有期徒刑，較符合公平原則。
  (三)然查：(1)異議人甲○○上開施用毒品案件，經本院以98年度
    訴字第1291號判決有期徒刑7 月、3 月、3 月確定後，業經
    臺灣士林地方法院檢察署檢察官核發98年度執助丙字第749
    號執行指揮書，其上記載「羈押及折抵日數：無」，顯未將
    被告前於98年1月27日至98年3月18日執行強制戒治期間予以
    折抵；(2)又異議人另犯竊盜等案件，經臺灣士林地方法院以
    97年度易字第1641號判處有期徒刑1年確定，經同法院核發
    97年度執丙字第6691號執行指揮書（羈押及折抵日數：羈押
    自97年9月15日至97年10月16日止共計32日折抵刑期」；
    (3)又因犯竊盜案件，經臺灣士林地方法院以97年度易字第21
    17號分別判處有期徒刑8月、7月、7月，應執行有期徒刑1年
    6月確定，經同前署檢察官核發98年執助丙字第389號執行指
    揮書（羈押及折抵日數：無）。嗣上揭(1)(2)(3)所罪刑，經本
    院以98年度聲字第2725號裁定定應執行刑有期徒刑3 年2月
    確定，臺灣士林地方法院檢察署檢察官則換發98年度執更助
    丙字第138號執行指揮書，徒刑起算日為98年3月18 日，羈
    押及折抵日期為「自97年9月15日至97年10月16日止計32日
    折抵刑期」，執行期滿日為101年4月15日（並註銷前揭(1)(2)
    (3)所載之98年度執助丙字第749號、97年度執丙字第6691號
    、98年執助丙字第389號等執行指揮書），亦即該署檢察官
    於換發98年度執更助丙字第138號執行指揮書時，仍未將受
    刑人前開於本案毒品案件判刑確定前誤予執行觀察勒戒之50
    日計入折抵其刑期。從而，臺灣士林地方法院檢察署檢察官
    於上揭執行指揮書針對「羈押及折抵日數：羈押自97年9月
    15日至97年10月16日止共計32日折抵刑期」之指揮處分，自
    非妥適，聲明人聲明異議為有理由，應由本院將上開執行指
    揮撤銷，由檢察官另為適法之執行。
四、依刑事訴訟法第220條、第484條、第486條，裁定如主文。
中    華    民    國    99    年    4     月    30    日
                  刑事第二十庭  法  官  邱景芬
以上正本證明與原本無異
如不服本裁定應於送達後5日內向本院提出抗告狀
                                書記官  周百川
中    華    民    國    99    年    4     月    30    日

司法院資訊處製作；財團法人民間司法改革基金會備份。
